【裁判字號】    95,易,1914
【裁判日期】    951229
【裁判案由】    竊盜
【裁判全文】
臺灣高雄地方法院刑事判決              95年度易字第1914號
公  訴  人  臺灣高雄地方法院檢察署檢察官
被      告  戊○○
上列被告因竊盜案件，經檢察官提起公訴（95年度偵字第23868
號），本院判決如下：
    主  文
戊○○犯竊盜罪，累犯，處拘役伍拾日，如易科罰金，以新臺幣
壹仟元折算壹日；又犯竊盜罪，累犯，處拘役伍拾日，如易科罰
金，以新臺幣壹仟元折算壹日。應執行拘役玖拾日，如易科罰金
，以新臺幣壹仟元折算壹日。
被訴竊盜車牌號碼XET-060 號重型機車部分無罪。
    事  實
一、戊○○前因毒品危害防制條例案件，經本院以90年度訴字第
    1905號判決，判處有期徒刑9 月、3 月，應執行有期徒刑10
    月確定；嗣同因毒品危害防制條例案件，經本院以91年度訴
    字第3113號判決，判處有期徒刑11月確定，上開2 案接續執
    行，於民國93年10月14日假釋出監，並於93年12月12日假釋
    期滿執行完畢。詎其仍不知悔改，竟基於意圖為自己不法所
    有之犯意，於95年9 月10日下午3 時許，見位在高雄縣梓官
    鄉○○○路130 巷13號房屋無人居住，遂在該處以徒手竊取
    己○○○所有之鋼筋3 支，得手後將之售與某不知情之資源
    回收場業者，得款新臺幣（下同）60元；嗣戊○○因上開竊
    盜得手，思欲再至上開處所竊取物品變賣，竟另基於意圖為
    自己不法所有之犯意，於95年9 月12日上午9 時30分許，又
    至前開房屋內，徒手竊取己○○○持有之鋸子、銼刀、榔頭
    、鑿釘、水泥抹刀、三向扳手、鐵撬、大型活動扳手各1 支
    、拔釘鉗、鉗子各2 支、鐵剪3 支得手，嗣經附近住戶發現
    而至派出所報警前來處理，經警當場查獲戊○○，並扣得上
    開鋸子、銼刀、榔頭、鑿釘、水泥抹刀、三向扳手、鐵撬、
    大型活動扳手、拔釘鉗、鉗子、鐵剪（均已發還己○○○）
    ，因而查悉上情。
二、案經高雄縣政府警察局岡山分局報請臺灣高雄地方法院檢察
    署檢察官偵查起訴。
    理  由
壹、對於證據能力之意見：按被告以外之人於審判外之言詞或書
    面陳述，除法律有規定者外，不得作為證據，刑事訴訟法第
    159 條第1 項定有明文。又被告以外之人於審判外之陳述，
    雖不符前4 條之規定，而經當事人於審判程序同意作為證據
    ，法院審酌該言詞陳述或書面陳述作成時之情況，認為適當
    者，亦得為證據。當事人、代理人或辯護人於法院調查證據
    時，知有第159 條第1 項不得為證據之情形，而未於言詞辯
    論終結前聲明異議者，視為有前項之同意，刑事訴訟法第15
    9 條之5 亦定有明文。本件被害人己○○○於警詢中之陳述
    ，為被告以外之人於審判外之言詞陳述，卷附被害人出具之
    贓物認領保管單，則係被告以外之人於審判外之書面陳述，
    而公訴人及被告戊○○，就上開言詞及書面陳述，未於本院
    審理過程中聲明異議，本院並審酌前開言詞及書面陳述作成
    時之情況均屬正常，且與本案相關之待證事實具有關連性，
    認適當作為證據，依前開刑事訴訟法第159 條之5 之規定，
    認上開陳述均具有證據能力。
貳、實體方面
（壹）有罪部分
一、訊據被告固不否認有於前開時、地，拿取上開3 支鋼筋，並
    將之售與資源回收業者而得款60元，及因欲至上開查獲地點
    拿取物品變賣，而為警當場查獲等事實，然矢口否認有上開
    何竊盜犯行，辯稱：查獲地點之房屋已無人居住，伊以為上
    開鋼筋是沒有人要的，方會將之撿去販售，而為警查獲當日
    ，伊係要去該處，看看是否尚有鋼筋可撿去販售，但伊一進
    入查獲地點之房屋，尚未開始找尋物品，警察就來了，至於
    查獲之上開物品，係散落在該處屋內，伊未曾撿拾該等物品
    ，至伊先前於警詢中會承認有撿拾上開物品，係因警察說伊
    已經有竊取鋼筋，要伊配合，伊方會這樣陳述云云。經查：
(一)、被告前揭竊取鋼筋之事實，除被告上開供述外，並據被害人
    於警詢中陳述明確（見警卷第7 、8 頁），復有案發現場相
    片在卷可稽（見偵卷第57至59頁），則被告於前開時、地，
    拿取被害人所有之3 支鋼筋，嗣將之售與資源回收業者而得
    款60元之事實，堪可認定。雖被告以前詞辯稱其無竊盜犯意
    ，且依被害人於警詢中之陳述（見警卷第5 頁）、及證人即
    查獲本案員警甲○○於本院審理中證詞（見本院卷第50頁）
    ，案發現場房屋及其附近區域確係無人居住。然依前開案發
    現場相片所示，本件查獲地點仍有清楚之房屋外觀，一般正
    常之人本於合理之認知，得以輕易理解該處係私人區域，而
    以被告於本院審理中均能應答自如之情狀，其智識能力顯然
    未遜於一般常人，對於上節自應有所瞭解；再參以被告於本
    院審理中自承：伊撿拾上開鋼筋之目的，就是要將之拿去販
    賣換取現金等語（見本院卷第53頁），顯見被告亦認知上開
    鋼筋並非毫無價值之物。則被告既知悉其係在他人私人區域
    內，而未經他人允准即私自在該處拿取非自己所有之物品，
    並瞭解其所拿取者尚非無價值之物，是其主觀上自可認知前
    開鋼筋係他人所有之物，並非他人所棄置不要，而有竊盜之
    犯意甚明，故被告上開所辯，顯係事後卸責之詞，實不足採
    。被告此部分犯行事證明確，洵堪認定。
(二)、被告上揭竊取鋸子等物品之事實，除被告前開供述外，並據
    被害人於警詢中陳述：警方查獲之鋸子等物品，係伊房客張
    人佐所有，但因張人佐至大陸探親，故有一段時間未居住在
    查獲地點之房屋內，而張人佐於至大陸探親前，曾有委託伊
    幫忙看顧屋內物品等語（見警卷第4 至6 頁），及證人甲○○於本院審理中證述：95年9 月12日上午，因有民眾前來報
    案稱案發地點有名男子在翻找物品，伊遂至案發地點查看，
    到該處後，伊見到被告蹲在屋內撿拾物品，旁邊還有1 個布
    袋，伊乃上前詢問被告，並發現布袋內有上開查獲之鋸子等
    物品，當時被告有承認竊盜犯行，說布袋內的物品係其要拿
    去賣的，嗣伊製作被告警詢筆錄時，並未要求被告應如何陳
    述等語（見本院卷第47至50頁）明確，復有被害人出具之贓
    物認領保管單在卷可稽（見警卷第20、21頁）。雖被告以前
    詞置辯，然被告於警詢中，已明確陳述其有拿取上開查獲之
    鋸子等物品之情（見警卷第10頁），而以被告於同次警詢中
    之陳述，其否認有竊取同時在案發現場附近查獲之贓車（此
    部分詳下述），顯見警方並未要求被告配合為上開不利於己
    之陳述，否則何以未要求被告一併承認有竊取前開贓車？是
    被告前揭辯述，要難予以採認；再參以證人甲○○於本院審
    理中證述：本案查獲當日，係案發地點附近民眾，發現有人
    在上開房屋內翻找物品，前來派出所來報案，伊方會至案發
    地點查看，而派出所至案發地點之交通時間，單程約需時3
    、4 分鐘等語（見本院卷第47至50頁），則自報案民眾發現
    被告進入案發地點房屋，至證人甲○○到達案發地點查獲被
    告，至少已經過約10分鐘之時間（即案發地點與派出所之往
    返時間，再加計警方受理報案時間），衡以常情，被告既係
    特地至該處找尋物品販售，要無可能於此段期間內，均無任
    何搜尋、拿取物品之行為，而益徵其上開辯詞無可採信；此
    外，被告至上開地點拿取他人物品之行為，當係基於竊盜犯
    意為之，業已論述如上，從而，被告此部分犯行，事證亦屬
    明確，足堪認定。
二、核被告所為，均係犯刑法第320 條第1 項之竊盜罪。起訴書
    原認被告上開竊取查獲之鋸子等物品之犯行，應依刑法第32
    0 條第3 項、第1 項之竊盜未遂罪處斷，固有未合（蓋該等
    物品既經被告裝入布袋中，當已置於其實力支配之下），然
    業經公訴檢察官當庭更正，認應依刑法第320 條第1 項處斷
    ，本院就此自無需再另為處理，併予敘明。被告先後2 次竊
    盜犯行，並未存在任何裁判上一罪或實質上一罪關係，自應
    予以分論併罰。被告有上述之前科紀錄，有臺灣高等法院被
    告前案紀錄表及臺灣高雄地方法院檢察署被告之刑案資料查
    註紀錄表在卷可稽，其受有期徒刑執行完畢，5 年內故意再
    犯本件最重本刑為有期徒刑以上之2 罪，均為累犯，應依刑
    法第47條第1 項規定加重其刑。爰審酌被告正值青壯，為貪
    圖不法利益，竟率爾竊取他人財物，所為實不足取，且犯後
    未能坦承犯行，態度難認良好，惟念其所竊得之財物價值非
    高，且其犯罪手段亦屬平和等一切情狀，分別量處如主文所
    示之刑，並定其應執行之刑，復參酌被告教育程度為國中畢
    業、目前無業、家庭經濟狀況非佳等情，諭知易科罰金之折
    算標準，以示儆懲。
（貳）無罪部分
一、公訴意旨另以：被告基於意圖為自己不法所有之犯意，於95
    年9 月11日凌晨1 時前之某時許，在高雄縣岡山鎮○○○路
    86巷2 弄14號前，以不詳之方式，竊得被害人丁○所有之車
    牌號碼XET-060 號重型機車，嗣於95年9 月12日上午9 時30
    分許，為警在高雄縣梓官鄉○○○路130 巷13號前查獲，因
    認被告涉犯刑法第320 條第1 項之竊盜罪嫌。
二、按被告未經審判證明有罪確定前，推定其為無罪；犯罪事實
    ，應依證據認定之，無證據不得認定犯罪事實。又不能證明
    被告犯罪者，應諭知無罪之判決，刑事訴訟法第154 條、第
    301 條第1 項分別定有明文。次按，認定犯罪事實所憑之證
    據，雖不以直接證據為限，間接證據亦包括在內，然而無論
    直接證據或間接證據，其為訴訟上之證明，須於通常一般人
    均不致有所懷疑，而得確信其為真實之程度者，始得據為有
    罪之認定，倘其證明尚未達到此一程度，而有合理之懷疑存
    在時，即難遽採為不利被告之認定，最高法院著有76年臺上
    字第4986號判例可資參照。又依刑事訴訟法第161 條第1 項
    規定，檢察官就被告犯罪事實，應負舉證責任，並指出證明
    之方法。因此，檢察官對於起訴之犯罪事實，應負提出證據
    及說服之實質舉證責任。倘其所提出之證據，不足為被告有
    罪之積極證明，或其指出證明之方法，無從說服法院以形成
    被告有罪之心證，基於無罪推定之原則，自應為被告無罪判
    決之諭知，最高法院亦著有92年臺上字第128 號判例可參。
三、公訴人認被告涉犯前開罪嫌，無非係以被害人丁○之陳述，
    及員警查獲本案時，被告持有上開遭竊之機車為依據。然訊
    據被告則堅決否認有何上開犯行，辯稱：上開為警查獲之機
    車，係伊友人丙○○所騎乘，搭載伊至前揭處所，該機車並
    非伊所竊得，嗣員警前來查獲本案時，丙○○剛好去買飲料
    而未在現場。經查，公訴人所舉之前開證據中，被害人丁○
    之陳述，僅得證明其上開機車遭竊之事實，尚無從證明該機
    車係被告所竊取，先予敘明。而經本院傳喚證人丙○○到庭
    作證之結果，證人丙○○否認於本案查獲當日，有騎乘上開
    機車搭載被告至查獲地點（見本院卷第45、46頁），且卷內
    復無證據可資證明被告上開辯詞為可信，自難遽以採認。被
    告上開所辯雖無可採，且依證人甲○○於本院審理中證述：
    伊將被告自查獲地點屋內帶出來時，附近民眾有說上開機車
    係被告騎來的等語（見本院卷第49頁），可知員警查獲本案
    時，被告確實持有前揭遭竊之機車，然一般人持有他人遭竊
    物品之原因非僅一端，舉凡買受、租賃、借貸、行竊所得、
    收受或故買贓物等，均不無可能，自無從以此推論上開機車
    係被告所竊取；而參以被告於警詢中之供述及證人甲○○前
    開於本院審理中之證述，被告甫為警查獲時，承認有為上開
    經本院論罪科刑之2 起竊盜犯行，然卻自始即否認有竊取前
    揭機車，以此情狀觀之，則其是否確有竊取上開機車，更有
    所疑，自難遽為不利於被告之認定。
四、綜上，公訴人認被告涉嫌竊取車牌號碼XET-060 號重型機車
    此犯行所憑之證據，尚未達於通常一般之人均不致有所懷疑
    ，而得確信其為真實之程度，依刑事訴訟制度「倘有懷疑，
    即從被告之利益為解釋」、「被告應被推定為無罪」之原則
    ，即難據以為被告不利之認定。此外，復查無其他積極之證
    據，足資認定被告有此竊盜犯行，自屬不能證明被告犯罪，
    依首開說明，自應就此為被告無罪之諭知。
五、至被告持有上開遭竊之車牌號碼XET-060 號重型機車，是否
    涉犯贓物罪嫌，因其基本社會事實，與被告被訴之竊取該機
    車犯罪事實不同，本院尚無從加以審酌，自應由檢察官另行
    處理，附此敘明。
據上論斷，應依刑事訴訟法第299 條第1 項前段、第301 條第1
項，刑法第320 條第1 項、第47條第1 項、第51條第6 款、第41
條第1 項前段、第2 項，刑法施行法第1 條之1 ，判決如主文。
本案經檢察官乙○○到庭執行職務。
中    華    民    國    95    年    12    月    29    日
                  刑事第五庭    審判長法  官 李嘉興
                                      法  官 張金柱
                                      法  官 陳君杰
以上正本證明與原本無異。
如不服本判決，應於判決送達後10日內，向本院提出上訴狀。
中    華    民    國    95    年    12    月    29    日
                                      書記官 陳昱良
附錄本判決論罪科刑之法條：
刑法第320 條第1 項
意圖為自己或第三人不法之所有，而竊取他人之動產者，為竊盜
罪，處5 年以下有期徒刑、拘役或500 元以下罰金。


司法院資訊處製作；財團法人民間司法改革基金會備份。
